臺灣板橋地方法院刑事判決
上　訴　人　己○○
即　被　告
上列上訴人因違反商標法案件，不服本院93年度簡字第4280號中
華民國93年9 月27日第一審判決（聲請簡易判決處刑案號：93年
度偵字第11255 號、93年度核退偵字第452 號），提起上訴，本
院管轄之第二審合議庭判決如下：
    主  文
原判決撤銷。
己○○連續明知為未得商標權人同意，於同一商品，使用相同之
註冊商標之商品而販賣，處拘役肆拾日，如易科罰金，以佰元
折算壹日。緩刑貳年。扣案如附表所示之仿冒商標商品私菸共計
伍拾包均沒收。
    事  實
一、己○○在臺北縣三重市○○街42號之13經營「帥檳榔攤」，
    明知「MILD SEVEN」、「峰及圖」、「長壽（Long  Life）
    及圖」、「Davidoff及圖」之商標圖案，分別為日商日本香
    煙產業股份有限公司、臺灣省菸酒公賣局（嗣改制為臺灣菸
    酒股份有限公司，下稱：臺灣菸酒公司）、瑞士商大衛朵夫
    公司向前經濟部中央標準局（現改制為經濟部智慧財產局）
    申請核准註冊，取得商標專用權，均指定使用於菸類之專用
    商品，現均仍在專用期間內，未經商標專用權人之同意，不
    得於同一商品使用相同之註冊商標，且明知其於民國92年9
    月1 日起，以每條香菸新臺幣（下同）320元至600元不等之
    價格，向自行前來兜售之真實姓名年籍均不詳之成年男子所
    購入之香菸，均係未經商標權人同意，而於同一商品使用相
    同於上開註冊商標之商品，竟仍意圖營利，基於販賣仿冒商
    標商品之概括犯意，自購得之日起，在上開「帥檳榔攤」，
    以每條香菸350元至650元不等之價格，販售予不特定人賺取
    差價牟利。嗣於93年6月3日14時40分許，經警會同臺北縣政
    府財政局菸酒稽查小組在前址執行聯合稽查而查獲，並扣得
    仿冒之「七星硬盒香菸」8包、「七星硬盒淡菸」9包、「峰
    牌香菸」2 包、「長壽白軟包淡菸」12包、「長壽黃硬盒香
    菸」6包、「大衛朵夫（黑色包裝）香菸」8包及「大衛朵夫
    （白色包裝）香菸」5包。
二、案經臺灣菸酒公司訴請暨臺北縣政府函請臺灣板橋地方法院
    檢察署檢察官偵查後聲請簡易判決處刑。
    理  由
一、訊據被告己○○固不否認有於上揭時、地販賣本件扣案香菸
    之事實，惟矢口否認有何違反商標法之犯行，辯稱：伊不知
    所販售之香菸為仿冒香菸云云。經查：
  (一)上揭犯罪事實，業據告訴人臺灣菸酒公司其告訴代理人丙○
    ○於警詢、偵查中及本院審理時均指訴綦詳，並經證人臺灣
    菸酒公司鑑定員周怡生於警詢時、證人丁○○於警詢、偵查
    中及本院審理時及證人臺北縣政府警察局刑警隊經濟組偵查
    員李志翔於本院審理時均證述在卷，復有臺北縣政府警察局
    刑事警察隊搜索扣押筆錄、扣押物品一覽表、臺北縣政府查
    獲違法嫌疑菸酒案件現場處理紀錄表、臺灣菸酒公司商品價
    目表、傑太公司（JTI）全 系列商品建議零售價目表、商真
    股份有限公司92年12月31日92年營字第550 號函各1 份及查
    獲現場暨扣案物品照片共12幀附卷足稽。
  (二)次查，「MILD SEVEN」、「峰及圖」、「長壽（Long Life
    ）及圖」、「Davidoff及圖」之商標分別為日商日本香煙產
    業股份有限公司、臺灣省菸酒公賣局（嗣改制為臺灣菸酒股
    份有限公司）、瑞士商大衛朵夫公司向前經濟部中央標準局
    （現改制為經濟部智慧財產局）申請核准註冊，取得商標專
    用權，均指定使用於菸類之專用商品，且均在專用期間內（
    「MILD SEVEN」商標審定號：第897831號，專用權期間：89
    年7 月16日起至95年6 月30日止；「峰及圖」商標審定號：
    第921684號，專用權期間：自89年12月16日起至95年6 月30
    日止；「長壽（Long Life）及圖」商標註冊號數：第19478
    4號、第4999 35號，專用權核准延展期間：91年11月1 日起
    至101 年10月31日止；「Davidoff及圖」商標註冊號數：第
    255036號，專用權核准延展期間：84年3月16日起至94年3月
    15日止）乙節，有商標註冊證影本3份及商標審定註冊資料2
    份在卷可查；又上揭為警查扣之香菸確均屬他人未經合法授
    權而製造之仿冒私菸等情，亦有傑太日煙國際股份有限公司
    93年6 月14日JTＺ○○○○○○○○○1號函、臺灣菸酒公司93年6月11
    日台菸酒菸字第0930011499 號函及商真股份有限公司93年6
    月14日93年營字第153號函各1份影本附卷足憑。堪認被告於
    上揭時、地所販賣之扣案香菸均係未經商標權人同意，而於
    同一商品使用相同於上開註冊商標之商品無訛。
  (三)再查，被告於偵查中先供稱：「‧‧‧，香煙是每個星期不
    同的人開小發財來賣，該車上什麼菸都有賣，‧‧‧，對方
    並沒有給我任何發票、收據及名片，也沒有電話」等語（參
    見臺灣板橋地方法院檢察署93年度核退偵字第452 號偵查卷
    第71頁），觀諸被告所供上情，其向不知真實姓名年籍之人
    販入香煙銷售，從未留取對方賣家之資料以供聯絡查詢，顯
    與一般零售商向經銷商進貨之正常交易方式及進貨習慣不符
    ，實屬可疑，後被告於本院審理時到庭復改稱：「查獲的仿
    冒香煙是我從住家的櫃台裡面拿出來給警察的，這些香煙本
    來是我想拿來賣，七星公司業務代表庚○○曾拜訪我三次，
    向我推銷香煙，但我沒有跟他買煙，我不清楚查獲的仿冒香
    煙是向何人買的，‧‧‧‧，我自己也對車上什麼香煙都有
    很奇怪，但我覺得是公司派來的，賣香煙的人如果有換人，
    我就會向他拿名片，我是開檳榔攤，於九十二年九月開始兼
    賣香煙，‧‧‧」等情（參見本院93年11月26日準備程序筆
    錄第4 頁），其對於是否向前來兜售香煙之人索取名片資料
    以供聯絡查詢乙節，前後供述情節不一，其事後於本院審理
    時改稱之詞，是否與事實相符，亦不無疑問；復參諸證人即
    德村菸酒有限公司於93年5 月份以後負責三重地區菸酒販賣
    業務之業務員庚○○於本院審理時到庭證稱：伊於任職期間
    （93年5 月份起迄查獲時止），曾三度至被告所經營之「帥
    檳榔攤」推銷香煙，被告所經營之檳榔攤均未曾向伊公司購
    買香菸之情節（參見本院94年3 月1 日審判筆錄第8 頁），
    益徵被告所經營檳榔攤販售之香煙，並非循一般零售商向經
    銷商進貨銷售之正常管道，而係另向前來兜售非屬經銷商之
    不知名人士透過非正常交易管道所購入；又被告針對偵查中
    及本院審理時其所提出之菸架（參前開偵查卷第99頁、第10
    0 頁照片所示），雖到庭供稱係經銷商德村公司稽查人員所
    提供云云（參見本院93年11月26日準備程序筆錄第4 頁），
    然此情業經德村菸酒有限公司業務人員所否認，此觀諸證人
    即德村菸酒有限公司業務員庚○○、戊○○及甲○○於本院
    審理時證述：被告所提出之菸架不是伊等在職時的菸架，德
    村公司提供的菸架會印有公司名稱及電話，德村公司提供予
    客戶零售商之菸架並非此款式等語自明（參見本院94年3 月
    1 日審判筆錄第9 頁、第14頁及第16頁），益徵被告所言與
    事實不符；況且，本件查獲之仿冒香菸，經鑑定後認定其紙
    盒外觀之顏色及圖記印刷與真品皆有所不同，業見前述，被
    告經營檳榔攤時間非短，平時即有販賣香菸之情形，對真品
    香菸之外觀本應有所認識，被告復藉由非正常交易管道向不
    知年籍姓名亦未留取任何聯絡資料之不知名人士購入仿冒香
    菸，其有販賣仿冒私菸之不法犯行甚明，是被告辯稱不知所
    販售之香菸為仿冒私菸云云，顯係事後圖卸刑責之詞，不足
    採信。至被告雖另聲請傳訊德村菸酒有限公司主管人員潘主
    任（姓名不詳）及先前業務員吳玉照2 人，以證明被告曾向
    其等購買香煙乙事，然此情縱使為真，仍無礙於被告曾對外
    向不知名人士購買扣案仿冒商標商品私菸販售之不法情事，
    本院認此部分調查證據之聲請，核無必要，附此敘明。綜上
    所述，本件事證明確，被告販賣仿冒商標商品之犯行洵堪認
    定，應依法論科。
二、按連續數行為而犯同一之罪名者，以一罪論，刑法第56條定
    有明文，則當連續犯罪之際，遇刑法有變更時，其一部涉及
    舊法，一部涉及新法者，即應依最後行為時之法律處斷（最
    高法院29年上字第3866號判例、86年度臺上第6930號判決要
    旨可資參照）。查商標法業於92年5 月28日經總統公布修正
    ，並自92年11月28日施行生效，本件被告己○○連續販賣仿
    冒商標商品之最後行為時（即93年6月3日14時40分許），既
    在前開修正之商標法施行生效以後，即應適用修正後之新法
    予以論處，尚不生新舊法比較之問題，合先敘明。核被告己
    ○○所為，係犯修正後商標法第82條之販賣仿冒商標商品罪
    。被告販賣仿冒商標商品前之意圖販賣而陳列之行為，為其
    販賣之高度行為所吸收，不另論罪。被告先後多次販賣仿冒
    商標商品之犯行，時間緊接，手法相同，所犯為構成要件同
    一之罪名，顯係基於概括犯意反覆為之，應依刑法第56條連
    續犯之規定論以一罪，並加重其刑。被告一販賣行為同時侵
    害上開3 個商標專用權人之法益，屬同種想像競合犯，應依
    刑法第55條前段之規定從一重處斷。另被告行為時，雖同時
    亦涉犯菸酒管理法第47條之罪，然查犯罪後之法律已廢止其
    刑罰者，應諭知免訴之判決，並得不經言詞辯論為之，刑事
    訴訟法第302 條第4 款、第307 條定有明文。本件被告行為
    後，菸酒管理法業於93年1 月7 日修正全文公布，經行政院
    定自93年7 月1 日起施行。按修正前菸酒管理法第47條規定
    ，明知為私菸而販賣者，處1 年以下有期徒刑、拘役或科或
    併科新臺幣15萬元以上75萬元以下罰金；而修正後同條規定
    販賣私菸者，僅處以新臺幣5 萬元以上50萬元以下罰鍰，因
    之，就違反該法第47條規定者，修正後僅由主管機關處以行
    政罰鍰，刑罰部分則已廢止，則被告所為違反菸酒管理法部
    分，固甚明確，惟行為後法律既已廢止其刑罰，此部分本應
    為免訴之諭知，然因此部分與前開論罪科刑部分具有異種想
    像競合犯之裁判上一罪關係，爰不另為免訴之諭知，併予敘
    明。
三、原審據以對被告論罪科刑，固非無見，惟原判決主文中「於
    同一商品使用相同之註冊商標『圖樣』之商品而販賣」贅載
    「圖樣」二字；另理由欄中漏未論及被告以一販賣行為同時
    侵害上開3 個商標專用權人法益之同種想像競合犯關係，應
    適用法條欄亦漏引刑法第55條前段之規定；且本案據以論罪
    科刑之商標法有適用刑法總則之情形（如連續犯、易科罰金
    、宣告緩刑等），而原判決漏引刑法第11條前段之規定，亦
    有未洽。是故本件被告仍執前詞提起上訴，雖無理由，然原
    判決既有前開可議之處，即屬無可維持，自應由本院將原判
    決予以撤銷改判。爰審酌被告明知其所販賣者係仿冒商標商
    品，竟為圖私利，侵害他人之商標專用權，對商標專用權人
    造成損害，且助長仿冒品充斥市面，對市場競爭秩序產生危
    害，非但令商標權人合法商品之信譽與品質受到質疑，亦對
    民眾價值判斷及尊重智慧財產權之守法觀念形成誤導，並破
    壞我國保護智慧財產權之國際形象所生之危害，被告販賣仿
    冒商標商品之數量及價值，其犯罪後未坦承犯行之犯後態度
    等一切情狀，量處如主文所示之刑，並諭知易科罰金折算標
    準，以資懲儆。又被告前未曾受有期徒刑以上刑之宣告，此
    有前開臺灣高等法院被告全國前案紀錄表1 份在卷足憑，其
    因一時失慮，偶罹刑典，且被告年事已高，經此偵審程序及
    刑之宣告後，應知所警惕，信無再犯之虞，本院因認前開對
    被告所宣告之刑以暫不執行為適當，爰併予宣告緩刑2 年，
    用啟自新。至扣案如附表所示使用仿冒商標之私菸，均係被
    告犯商標法第82條之罪所販賣之商品，不問屬於犯人與否，
    均應依同法第83條之規定宣告沒收。
據上論斷，應依刑事訴訟法第455 條之1 第1 項、第3 項、第36
9 條第1 項前段，第364 條、第299 條第1 項前段，商標法第82
條、第83條，刑法第11條前段、第56條、第55條前段、第41條第
1 項前段、第74條第1 款，罰金罰鍰提高標準條例第2 條，判決
如主文。
本案經檢察官乙○○到庭執行職務。
中    華    民    國    94    年    3     月    29    日
                        刑事第十庭
                            審判長法　官  高奕驤
                                  法  官  黃若美
                                  法  官  曾正耀
以上正本證明與原本無異。
本件不得上訴。
                                  書記官  廖舜宜
中    華    民    國    94    年    3     月    29    日
附表：
┌──┬─────────────────┬─────┐
│編號│    使用仿冒商標商品名稱          │  數量    │
├──┼─────────────────┼─────┤
│ 1  │七星硬盒香菸                      │   8包    │
├──┼─────────────────┼─────┤
│ 2  │七星硬盒淡煙                      │   9包    │
├──┼─────────────────┼─────┤
│ 3  │「峰」牌香菸                      │   2包    │
├──┼─────────────────┼─────┤
│ 4  │長壽白軟包淡菸                    │   12包   │
├──┼─────────────────┼─────┤
│ 5  │長壽黃硬盒香菸                    │   6包    │
├──┼─────────────────┼─────┤
│ 6  │大衛朵夫（黑色包裝）香菸          │   8包    │
├──┼─────────────────┼─────┤
│ 7  │大衛朵夫（白色包裝）香菸          │   5包    │
├──┴─────────────────┴─────┤
│扣案仿冒商標商品私菸共計：50包                      │
└──────────────────────────┘
附錄本案論罪科刑法條全文：
商標法第82條
明知為前條商品而販賣、意圖販賣而陳列、輸出或輸入者，處一
年以下有期徒刑、拘役或科或併科新臺幣五萬元以下罰金。
